【裁判字號】    98,家聲,16
【裁判日期】    980515
【裁判案由】    聲請變更姓氏
【裁判全文】
臺灣基隆地方法院民事裁定              98年度家聲字第16號
聲  請  人  甲○○
                    （
利害關係人  陳惠美
                    （
上列聲請人聲請變更姓氏事件，本院裁定如下：
    主  文
准聲請人之姓氏變更為父姓「王」（即「王維持」）。
程序費用新臺幣壹仟元由聲請人負擔。
    理  由
一、按「有下列各款情形之一，且有事實足認子女之姓氏對其有
    不利之影響時，父母之一方或子女得請求法院宣告變更子女
    之姓氏為父姓或母姓：(一)父母離婚者。(二)父母之一方或雙方
    死亡者。(三)父母之一方或雙方生死不明滿三年者。(四)父母之
    一方曾有或現有未盡扶養義務滿二年者。」民法第1059條第
    ５項定有明文。此乃因姓氏為姓名權，具有社會人格之可辨
    識性，與身分安定及交易安全有關，且姓氏尚具有家族之表
    徵，故賦予父母有選擇權；倘因應情事變更，有事實足認子
    女之姓氏對其有不利之影響時，父母之一方或子女自得請求
    法院宣告變更子女之姓氏為父姓或母姓。惟聲請法院宣告變
    更姓氏，必須符合上開４種情形之一，且必須有事實足認子
    女之目前姓氏對其有不利影響時，始得為之；否則即屬應不
    准許，此為當然之解釋。
二、本件聲請意旨略以：渠因父母離婚而從母姓，惟渠父死亡後
    ，家族中其他親戚認為渠非從父姓，無資格祭拜其父，亦不
    准渠迎回其父之靈位；且渠因與姊妹之姓氏不同，常遭外人
    以異樣眼光對待，綜上，足認渠從母姓「陳」，對渠有不利
    之影響，為此依民法第1059條第５項第２款之規定，請准宣
    告變更渠之姓氏為「王」等語。並提出戶籍謄本２件為證。
三、查聲請人主張之上開事實，業據提出戶籍謄本２件為證，經
    核：聲請人乃訴外人王義鋒與陳惠美所生，原稱「王明皓」
    ，嗣因父母離婚而於民國94年11月８日改從母姓「陳」，並
    同時改名為「甲○○」，又其父於民國95年11月11日死亡，
    合於民法第1059條第５項第２款之規定；而依聲請人所陳，
    聲請人從母姓「陳」，對其目前之處境已造成莫大之困擾，
    可認聲請人從母姓「陳」，對其確有不利之影響。是本件聲
    請人之聲請與法相符，應予准許，爰准予變更聲請人之姓氏
    為父姓「王」（即「王維持」），如主文第１項所示。
四、依非訟事件法第21條第１項前段、第24條第２項，裁定如主
    文。
中    華    民    國    98    年    5     月    15    日
                  家事法庭法      官  林金發
以上正本係照原本作成。
如不服本裁定，應於本裁定送達後10日內向本院提出抗告狀，並
繳納抗告裁判費新臺幣1,000.元，抗告於本院合議庭。
中    華    民    國    98    年    5     月    15    日
                          法院書記官  陳錦進


司法院資訊處製作；財團法人民間司法改革基金會備份。
